【裁判字號】    98,上易,687
【裁判日期】    980327
【裁判案由】    毒品危害防制條例
【裁判全文】
臺灣高等法院刑事判決                 98年度上易字第687號
上  訴  人
即  被  告  甲○○
                    國民
上列上訴人因違反毒品危害防制條例案件，不服臺灣板橋地方法
院97年度易字第3389號，中華民國97年11月28日第一審判決（起
訴案號：臺灣板橋地方法院檢察署97年度毒偵字第8496號），提
起上訴，本院判決如下：
    主  文
上訴駁回。
    理  由
一、依刑事訴訟法第350條、第361條、第362條、第367條規定，
    不服地方法院之第一審判決而上訴者，須提出上訴書狀，並
    應敘明具體理由，為上訴必備之程式；其所提出之書狀未敘
    述上訴理由，或僅曾以言詞陳述上訴理由者，均應於上訴期
    間屆滿後20日內補提理由書於第一審法院。第一審法院經形
    式審查，認逾期未補提上訴理由者，應定期間先命補正，逾
    期未補正者，為上訴不合法律上之程式，應以裁定駁回。倘
    已提出上訴理由，但所提非屬具體理由者，則由第二審法院
    以上訴不合法律上之程式，判決駁回。而所謂具體理由，必
    係依據卷內既有訴訟資料或提出新事證，指摘或表明第一審
    判決有何採證認事、用法或量刑等足以影響判決本旨之不當
    或違法，而構成應予撤銷之具體事由，始克當之（例如：依
    憑證據法則具體指出所採證據何以不具證據能力，或依憑卷
    證資料，明確指出所為證據證明力之判斷如何違背經驗、論
    理法則）；倘僅泛言原判決認定事實錯誤、違背法令、量刑
    失之過重過輕微，而未依上揭意旨指出具體事由，或形式上
    雖已指出具體事由，然該事由縱使屬實，亦不足以認為原判
    決有何不當或違法者（例如：對不具有調查必要性之證據，
    法院未依聲請調查亦未說明理由，或援用證據不當，但除去
    該證據仍應為同一事實之認定），皆難謂係具體理由，俾與
    第二審上訴制度旨在請求第二審法院撤銷、變更第一審不當
    或違法之判決，以實現個案救濟之立法目的相契合，並節制
    濫行上訴（最高法院 97年度台上字第892號判決參照）。又
    觀諸刑事訴訟法第 361條修正之立法說明三，謂「原審法院
    對上訴書狀有無記載理由，應為形式上之審查，認有欠缺，
    且未據上訴人自行補正者，應定期間先命補正，爰於第三項
    後段明定。至上訴理由是否具體，係第二審法院審查範圍，
    不在命補正之列」，故修正後該規定所指應由第一審法院先
    命補正之「上訴書狀未敘述理由」，係指上訴書狀僅聲明對
    原判決不服，就不服理由未為任何敘述，自形式上觀察，可
    認係未提出上訴理由之情形而言，若上訴書狀對不服之理由
    已有所敘述，僅敘述不具體者，究有別於「未敘述理由」，
    自不生應依該規定命補正之問題。同此旨趣，刑事訴訟法第
    367 條增列為不合法情形之「上訴書狀未敘述理由」者，亦
    應採相同解釋。又上訴書狀已敘述上訴理由，但所述不「具
    體」者，雖非「上訴書狀未敘述理由」一語涵攝之範圍，然
    既不符合「上訴書狀應敘述『具體』理由」之規定，仍屬上
    訴「不合法律上之程式」，且依上開立法說明，此類不合法
    ，不在得補正之列，法院自毋庸命補正；而由第二審法院逕
    認上訴不合法，以判決駁回（最高法院 97年度台上字第892
    號、97年度台上字第3599號、97年度台上字第3889號判決參
    照）。
二、本件原審經審理結果，認為上訴人即被告甲○○前於民國89
    年間，因施用毒品案件，經臺灣板橋地方法院以89年度毒聲
    字第3441號裁定施以觀察、勒戒後，因認有繼續施用毒品之
    傾向，再經同法院以89年度毒聲字第3790號裁定令入戒治處
    所施以強制戒治。嗣經同法院以89年度毒聲字第7034號裁定
    停止戒治，所餘戒治期間付保護管束。惟其於保護管束期間
    ，因違反保護管束應遵守事項情節重大，復經同法院以90年
    度毒聲字第1088號裁定撤銷停止戒治，令入戒治處所施以強
    制戒治，嗣於 90年9月27日執行完畢，翌日因執行完畢釋放
    出所。復於93年間，因贓物案件，經同法院以94年度易字第
    1196號判處有期徒刑3月確定；於 94年間，因施用毒品案件
    ，經同法院以 94年度簡字第1565號判處有期徒刑5月確定，
    上開2案並經同法院以 95年度聲字第1007號裁定定應執行刑
    為有期徒刑6月確定；又於 95年間，因施用毒品案件，經同
    法院以 95年度簡字第494號判處有期徒刑6月確定，上開3案
    接續執行，於 95年11月1日縮刑期滿，翌日因執行完畢出監
    。再於96年間，因施用毒品案件，經同法院以96年度簡字第
    2921號判處有期徒刑 5月確定，復經同法院以96年度聲減字
    第4691號裁定減刑為有期徒刑2月又15日確定，於 97年4月8
    日縮刑期滿，翌日因徒刑執行完畢出監，詎其仍不知悔改，
    復基於施用第二級毒品之犯意，於 97年9月2日凌晨1時45分
    許為警採尿時回溯96小時內之某時，在不詳處所，以將第二
    級毒品甲基安非他命置於玻璃球內燒烤後吸食煙霧之方式，
    施用甲基安非他命。嗣因另案通緝為警查獲，經採尿送驗結
    果，呈甲基安非他命陽性反應等情，係以上揭犯罪事實，業
    據上訴人於原審審理時供認不諱，且上訴人經警查獲所採集
    尿液經送鑑定，亦呈甲基安非他命陽性反應乙情，有該臺灣
    檢驗科技股份有限公司 97年9月4日CH/2008/90134濫用藥物
    檢驗報告（檢體編號A0000000號）及臺北縣政府警察局板橋
    分局偵辦毒品危害防制條例案被移送人姓名及代碼對照表各
    1紙在卷可稽。又上訴人於強制戒治執行完畢釋放後5年內犯
    施用毒品罪，並經法院科刑處罰後，再犯本件施用毒品罪，
    應予追訴處罰。且上訴人於有期徒刑執行完畢 5年內，故意
    再犯本件有期徒刑以上之罪，為累犯。因認因認上訴人施用
    第二級毒品之犯行明確，論上訴人以施用第二級毒品罪，累
    犯，處有期徒刑 6月，並諭知易科罰金之折算標準，已詳敘
    其認定上訴人犯罪事實之證據及理由，於法尚無不合。上訴
    意旨略以：原審判處有期徒刑 6月量刑過重，因而依法提起
    上訴云云。惟查：量刑之輕重，係屬事實審法院得依職權自
    由裁量之事項，苟於量刑時，已依行為人之責任為基礎，並
    斟酌刑法第57條各款所指情狀，而未逾越法定範圍，又未濫
    用其職權，即不得遽指為違法。原審於量刑時，已依上揭規
    定，審酌上訴人施用毒品足以戕害身心健康，滋生其他犯罪
    ，惡化社會治安，其經觀察、勒戒及強制戒治後，仍再度施
    用毒品，顯見其戒毒之意志不堅，自制力不佳，應有入監矯
    治之必要，惟念其施用毒品，戕害己身，本質上屬於病患性
    行為，且其犯後已坦承犯行，態度尚可，並審酌本案犯罪情
    節，及上訴人係國中畢業，業工，家境勉持等情狀，量處有
    期徒刑 6月，並諭知如易科罰金之折算標準，既未逾越法定
    刑度，亦未濫用其自由裁量之權限，刑度亦屬妥適，核無不
    當或違法之情形。上訴意旨空言指摘原審科刑過重，顯未依
    據卷內既有訴訟資料或提出新事證，指摘或表明原審判決量
    刑有何不當或違法，而構成應予撤銷之具體事由，揆諸上開
    說明，自難謂已敘明具體理由。本件上訴未敘明具體理由，
    不合法律上程式，爰不經言詞辯論，逕以判決駁回。
據上論斷，應依刑事訴訟法第367條前段、第372條，判決如主文
。
中    華    民    國    98    年    3     月    27    日
                  刑事第七庭  審判長法  官  陳晴教
                                    法  官  游紅桃
                                    法  官  楊智勝
以上正本證明與原本無異。
不得上訴。
                                    書記官  林桂玉
中    華    民    國    98    年    3     月    27    日


司法院資訊處製作；財團法人民間司法改革基金會備份。
